【裁判字號】    94,訴,2830
【裁判日期】    950324
【裁判案由】    清償借款
【裁判全文】
臺灣臺中地方法院民事判決  94年度訴字第2830號
原      告  國泰世華商業銀行股份有限公司
法定代理人  甲○○
訴訟代理人  丁○○
            乙○○
被      告  丙○○
上列當事人間請求清償借款事件，本院於民國95年3月14日言詞
辯論終結，判決如下：
    主    文
被告應給付原告新台幣肆拾陸萬陸仟零陸元，及其中新台幣肆拾
參萬陸仟伍佰玖拾捌元自民國九十四年十一月十三日起至清償日
止，按年息百分之十九．七計算之利息。
被告應給付原告新台幣壹拾壹萬貳仟參佰貳拾柒元，及其中新台
幣壹拾萬玖仟零參拾肆元自民國九十四年十一月十三日起至民國
九十五年一月十三日止，按年息百分之五．八八計算之利息，並
自民國九十五年一月十四日起至清償日止，按年息百分之十四．
八八計算之利息。
訴訟費用由被告負擔。
    事實及理由
甲、程序方面：
一、被告經合法通知，無正當理由，未於言詞辯論期日到場，核
    無民事訴訟法第386條各款所列情形，爰依原告之聲請，由
    其一造辯論而為判決。
二、台灣第一信託投資股份有限公司於民國（下同）87年7月20
    日變更為匯通商業銀行股份有限公司，並於91年6月3日再更
    名為國泰商業銀行股份有限公司。又國泰商業銀行股份有限
    公司於92年6月26日經財政部核准與世華聯合商業銀行股份
    有限公司合併，並於92年10月27日經經濟部核准登記更名為
    國泰世華商業銀行股份有限公司，原國泰商業銀行股份有限
    公司及原世華聯合商業銀行股份有限公司之權利義務關係，
    由合併後存續並更名之國泰世華商業銀行股份有限公司概括
    承受，先予敘明。
乙、實體方面：
一、原告起訴主張：(一)被告於89年2月16日、93年7月12日與原告
    成立信用卡使用契約，並領用信用卡使用，依約被告就使用
    系爭信用卡所生債務，負全部給付責任。而被告領用系爭信
    用卡後，得於各特約商店記帳消費，依信用卡約定條款第14
    、15條之約定，應於當期繳款截止日前向原告全部清償，或
    以循環信用方式繳付最低應繳金額，逾期清償者依信用卡約
    定條款第15、21、22條之約定，除喪失期限利益外，應另行
    給付原告按年息百分之19．7計算之利息。截至94年11月12
    日止，系爭信用卡消費帳款尚餘新台幣（下同）128,299元
    ，及其中本金119,880元未按期繳付。(二)被告另於94年5月13
    日與原告成立簡易通信貸款契約，向原告貸款32萬元，按年
    息百分之18．5計算之利息，約定分60期清償，依年金法按
    月計付本息，併入前開信用卡帳單中與信用卡消費帳款一同
    繳納。依約定條款第1條約定，如未依約於繳款期限前繳款
    或未繳足月付金時，原告得將未繳金額之本金部分，或經原
    告主張視為到期之本金部分，按信用卡循環利息（即年息百
    分之19．7）計算之利息。依約定條款第4、5條之約定，倘
    延遲繳款經原告主張暫停被告信用卡之權利時，除喪失期間
    利益，視同全部到期。截至94年11月12日止，系爭通信貸款
    尚餘337,707元，及其中本金316,718元未按期繳付。(三)被告
    曾於93年7月13日以代償卡代付其於富邦商業銀行信託部、
    中國信託商業銀行之信用卡欠款，此項代償部分之利息，計
    收方式係以代償後，前18個月內以年息百分之5．88計收利
    息，自第19個月起則以年息百分之14．88計收利息。截至94
    年11月12日止，系爭代償金帳款尚餘112,327元，及其中本
    金109,034元未按期繳付。詎被告至94年11月12日止，尚欠
    餘款總額578,333元及利息，屢經催討，均未獲置理，其債
    務應視同全部到期，為此依信用卡及消費借貸之法律關係請
    求被告負清償之責任。求為判決聲明：如主文第1、2項所示
    。
二、原告主張之上揭事實，已據其提出債權明細查報表、信用卡
    申請書及其約定條款、代償卡申請書及其約定條款、簡易通
    信貸款申請書及其約定條款、消費明細、通知繳款帳單及戶
    籍謄本等件為證，核與各該原本相符。被告未於言詞辯論期
    日到場，亦未提出書狀作何聲明或陳述，本院依調查證據之
    結果，堪認原告上開之主張為真實。
三、按消費借貸者，謂當事人一方移轉金錢或其他代替物之所有
    權於他方，而約定他方以種類、品質、數量相同之物返還之
    契約。又借用人應於約定期限內，返還與借用物種類、品質
    、數量相同之物。民法第474條第1項、第478條前段，分別
    定有明文。又，一般現金卡或信用卡之使用，係由申請人向
    發卡銀行提出使用現金卡或信用卡之申請，經發卡銀行審核
    申請人之信用狀況，決定是否核發現金卡或信用卡，並同時
    確定額度之多寡後，再與申請人簽約完成手續。爾後申請人
    取得現金卡或信用卡後，即持之向約定行庫預借現金或向特
    約商店刷卡消費，而現金卡持卡人在發卡機構通知之期限內
    應就所預借現金之本金及利息與其他約定費用，負清償之責
    ；因此，現金卡使用契約之發卡機構與持卡人間發生授信關
    係與償還關係。至於，信用卡部分則由發卡機構先行就持卡
    人所消費之金額向特約商店為清償，再轉向持卡人請求償還
    其所付之簽帳款金額。因持卡人在信用卡有效期間均得採信
    用卡取代現金而為消費行為，故信用卡持卡人與發卡機構使
    用信用卡之法律關係為一繼續性之法律關係。發卡機構對持
    卡人所負之義務即為，讓持卡人得使用信用卡為支付工具。
    其性質為「事務處理契約」，亦即由發卡機構為持卡人處理
    清償債務之事務，而發卡機構為持卡人處理上開清償債務之
    事務，通常向持卡人收取年費或入會費，故屬有償契約之性
    質。而依目前國內實務之見解（並參照最高法院89年度台上
    字第1628號判決要旨），上開契約性質屬委任（即持卡人於
    繳款截止日內將應付帳款給付予發卡機構）及消費借貸（即
    持卡人不繳付全部應付帳款，而須核計循環利息時）之混合
    契約。本件被告既係使用代償卡及信用卡所生之債務負清償
    責任，及向原告通信貸款而尚未清償完畢，已如前述。是原
    告依代償卡及信用卡之法律關係（民法第199條第1項）及消
    費借貸之法律關係，請求被告給付上開尚未清償之如上開所
    述之金額，為有理由，應予准許，爰為判決如主文第1、2項
    所示。
四、據上論結，本件原告之訴為有理由，依民事訴訟法第385條
    第1項前段、第78條，判決如主文。
中    華    民    國    95    年    3     月    24    日
                  民事第四庭    法  官  夏一
以上正本係照原本作成。
如對本判決上訴，須於判決送達後20日內向本院提出上訴狀。
中    華    民    國    95    年    3     月    24    日
                                書記官


司法院資訊處製作；財團法人民間司法改革基金會備份。
